臺灣板橋地方法院刑事判決　　　　　　 96年度訴緝字第192號
公　訴　人　臺灣板橋地方法院檢察署檢察官
被　　　告　顏伯卿
　　　　　　甲○○○
上列被告等因商業會計法等案件，檢察官聲請簡易判決處刑（94
年度偵字第18461 號、95年度偵字第17640 號）後，本院認不得
以簡易判決處刑，改以通常程序審理，嗣經聲請改依協商程序而
為判決，本院判決如下：
    主  文
顏伯卿、甲○○○共同商業負責人以明知為不實之事項，而填製
會計憑證，各處有期徒刑貳月，均減為有期徒刑壹月，如易科罰
金，均以銀元佰元即新臺幣玖佰元折算壹日。又共同行使偽造
私文書，足以生損害於公眾及他人，各處有期徒刑貳月，均減為
有期徒刑壹月，如易科罰金，均以銀元佰元即新臺幣玖佰元折
算壹日。均應執行有期徒刑壹月又壹拾伍日，如易科罰金，均以
銀元佰元即新臺幣玖佰元折算壹日。
    事實及理由
一、犯罪事實：顏伯卿、甲○○○為夫妻，2 人均為址設臺北縣
    板橋巿文化路1 段212 巷20號5 樓之「正螢營造有限公司」
    （下稱正螢公司，該公司於民國92年10月31登記解散）之實
    際負責人，同為商業會計法之商業負責人，負有據實製作會
    計憑證之義務。緣鄭敬文、胡清豐、陳清旺（業經臺灣板橋
    地方法院以96年度訴字第846 號各判處有期徒刑3 月確定）
    及姓名年籍不詳綽號「小鄭」等人（以下簡稱鄭敬文等4 人
    ），因未符合90年間，由國防部福利總處發包之「北東站四
    樓土建、機電整修工程」之承攬資格，顏伯卿、甲○○○遂
    於同年7 月間，同意鄭敬文等4 人借用正螢公司名義，承攬
    上開工程，並約定承攬上開工程後，由顏伯卿、甲○○○抽
    取工程款金額百分之3 之代價，作為借牌報酬，嗣鄭敬文等
    4 人順利標得上開工程，該工程即由鄭敬文等4 人共同施作
    ，正螢公司並未實際施作上開工程，顏伯卿、甲○○○明知
    上情，仍共同基於製作不實會計憑證及幫助逃漏納稅義務人
    鄭敬文等4 人逃漏營業稅之犯意聯絡，竟開具業務上所登載
    不實之會計憑證即統一發票新臺幣（下同）3,579,404 元，
    交予鄭敬文等4 人持向該工程業主國防部福利總處以取領工
    程款，而以此不正當方法幫助實際營業行為人鄭敬文等4人
    逃漏稅捐計178,970 元。顏伯卿、甲○○○另明知無上開營
    業行為交易之事實，卻為抵扣正螢公司之銷項稅額，竟共同
    基於行使偽造私文書之犯意聯絡，透過鄭敬文，於同年7 、
    8 月間某日，以發票金額百分之5 之代價，向「聯政興實業
    有限公司」之負責人柳震強（案經臺灣板橋地方法院以94
    年度簡上字第447 號判決有罪確定）購買柳震強所偽造如附
    表所示之「金字塔企業商行」90年度8 月份之統一發票6 張
    ，並檢附上開偽造之統一發票作為進項憑證，向財政部臺灣
    省北區國稅局臺北縣分局申報扣抵進項稅額，予以行使，足
    以生損害於稅捐機關對稅捐稽徵之正確性及金字塔企業商行
    。
二、證據：
（一）被告顏伯卿、甲○○○於本院訊問中之自白。
（二）證人即共同被告鄭敬文、胡清豐、陳清旺之證詞。
（三）證人林清富、陳麗玲、柳震強之證詞。
（四）卷附財政部臺灣省北區國稅局臺北縣分局96年3 月13日北
      區國稅北縣三字第0961004799號函暨所附之正螢營造有限
      公司營業稅年度資料查詢、進銷發票字軌號碼明細（異常
      ）、營業人進銷項交易對象彙加明細表、營業稅年度資料
      查詢逐筆發票明細、財政部臺灣省中區國稅局大智稽徵所
      93年11月4 日中區國稅大智三字第0930022491號函暨所附
      之金字塔商行90年7 、8 月取得發票對象及稅額明細表、
      國防部福利總處北東站四樓土建機電整修工程銷項發票情
      形暨進項發票情形表各乙份、如附表所示之統一發票（三
      聯式）、國防部福利總處「北東站四樓土建、機電整修工
      程」案合約書影本各乙份、公司基本資料查詢列印頁2 紙
      。
三、本件經檢察官與被告於審判外達成協商之合意且被告已認罪
    ，其合意內容為：被告願受科刑範圍為應執行有期徒刑3 月
    ，減為1 月又15日之宣告。經查，上開協商合意並無刑事訴
    訟法第455 條之4 第1 項所列情形之一，檢察官聲請改依協
    商程序而為判決，本院爰不經言詞辯論，於協商合意範圍內
    為協商判決，合予敘明。
四、應適用之法條：刑事訴訟法第455條之4第2項、第455條之8
    ，商業會計法第71條第1 款，稅捐稽徵法第43條第1 項，刑
    法第2 條第1 項前段、第11條、第28條、第216 條、第210
    條、修正前第51條第5 款、第41條第1 項前段，罰金罰鍰提
    高標準條例第2 款（已刪除），中華民國96年罪犯減刑條例
    第2 條第1 項第3 款、第7 條第1 項、第2 項，判決如主文
    。
五、本判決除有刑事訴訟法第455 條之4 第1 項第1 款、第2 款
    、第4 款、第6 款、第7 款所定情形之一，或違反同條第2
    項規定者外，不得上訴。
六、如不服本件判決，得自收受判決送達之日起10日內，向本院
    提出上訴書狀，上訴於第二審法院。
中　　華　　民　　國　　96　　年　　10　　月　　12　　日
                  刑事第十庭    法　官  歐陽漢菁
此正本與原本無異。
                                書記官  李崇文
中　　華　　民　　國　　96　　年　　10　　月　　15　　日
附錄本案論罪科刑法條全文
商業會計法第71條
商業負責人、主辦及經辦會計人員或依法受託代他人處理會計事
務之人員有下列情事之一者，處5 年以下有期徒刑、拘役或科或
併科新臺幣60萬元以下罰金：
一、以明知為不實之事項，而填製會計憑證或記入帳冊。
二、故意使應保存之會計憑證、會計帳簿報表滅失毀損。
三、偽造或變造會計憑證、會計帳簿報表內容或毀損其頁數。
四、故意遺漏會計事項不為記錄，致使財務報表發生不實之結果
。
五、其他利用不正當方法，致使會計事項或財務報表發生不實之
結果。
稅捐稽徵法第43條
教唆或幫助犯第 41 條或第 42 條之罪者，處 3 年以下有期徒刑
、拘役或科新台幣 6 萬元以下罰金。
稅務人員、執行業務之律師、會計師或其他合法代理人犯前項之
罪者，加重其刑至二分之一。
稅務稽徵人員違反第 33 條規定者，除觸犯刑法者移送法辦外，
處 1 萬元以上 5 萬元以下罰鍰。
中華民國刑法第216條
行使第 210 條至第 215 條之文書者，依偽造、變造文書或登載
不實事項或使登載不實事項之規定處斷。
中華民國刑法第210條
偽造、變造私文書，足以生損害於公眾或他人者，處 5 年以下有
期徒刑。
附表：
┌──┬─────────┬──────┬──────┐
│編號│   發 票 號 碼    │   銷售額   │   稅  額   │
│    │                  │ （新臺幣） │ （新臺幣） │
├──┼─────────┼──────┼──────┤
│ 1  │HF00000000        │ 271,351元  │  13,568元  │
├──┼─────────┼──────┼──────┤
│ 2  │HF00000000        │ 200,000元  │  10,000元  │
├──┼─────────┼──────┼──────┤
│ 3  │HF00000000        │ 281,000元  │  14,050元  │
├──┼─────────┼──────┼──────┤
│ 4  │HF00000000        │ 375,000元  │  18,750元  │
├──┼─────────┼──────┼──────┤
│ 5  │HF00000000        │ 180,000元  │   9,000元  │
├──┼─────────┼──────┼──────┤
│ 6  │HF00000000        │  27,619元  │   1,381元  │
├──┴─────────┼──────┼──────┤
│    總        計        │1,334,970元 │  66,749元  │
└────────────┴──────┴──────┘
